【裁判字號】    99,上易,205
【裁判日期】    990428
【裁判案由】    竊盜
【裁判全文】
臺灣高等法院臺南分院刑事判決         99年度上易字第205號
上  訴  人  臺灣臺南地方法院檢察署檢察官
被      告  乙○○
上列上訴人因被告竊盜案件，不服臺灣臺南地方法院98年度易字
第1601號中華民國99年2月10日第一審判決（起訴案號：臺灣臺
南地方法院檢察署98年度偵字第11865號），提起上訴，本院判
決如下：
    主  文
原判決撤銷。
乙○○竊盜，處罰金新臺幣伍仟元，如易服勞役，以新臺幣壹仟
元折算壹日。
    事  實
一、乙○○於民國（下同）98年7月21日凌晨4時42分許，見其住
    所地旁即臺南縣永康市○○里○○鄰○○○街95號機車停放處
    ，停放甲○○所有車牌號碼ZWN－756號輕型機車，因鑰匙並
    未取下而認有機可乘，竟基於意圖為自己不法所有之竊盜犯
    意，徒手發動該機車，得手後騎乘該車前往高雄市。嗣經甲
    ○○報警處理，經警調閱上開處所監視錄影畫面，得知該機
    車為被告所竊，而乙○○至同年月25日下午3時騎該車回其
    住處為警查獲。
二、案經臺南縣警察局永康分局報告臺灣臺南地方法院檢察署檢
    察官偵辦後聲請以簡易判決處刑，並經改依普通程序審理。
    理  由
一、程序方面：
    本件被告乙○○被訴犯刑法第三百二十條第一項之竊盜罪，
    非屬死刑、無期徒刑、最輕本刑為三年以上有期徒刑之罪或
    高等法院管轄第一審之案件，被告乙○○於本院審理時就犯
    罪事實為認罪之表示（見本院卷第17頁反面），合於刑事訴
    訟法第二百七十三條之一規定，經合議庭裁定進行簡式審判
    程序。準此，本案之證據調查，依同法第二百七十三條之二
    規定，不受同法第一百五十九條第一項、第一百六十一條之
    二、第一百六十一條之三、第一百六十三條之一，及第一百
    六十四條至第一百七十條所規定證據能力認定及調查方式之
    限制，合先敘明。
二、實體方面：
    (一)上揭竊盜之犯罪事實，業據被告乙○○於警詢、偵查時均
      供認不諱（見警卷第2至3頁；偵查卷第11至12頁），並經
      被害人甲○○於警詢中指證明確（見警卷第8至9頁），且
      有車籍查詢資料1紙、監視器存檔影像翻拍照片8張在卷可
      稽（見警卷第12至14、16、17頁），足認被告乙○○於本
      院之自白與事實相符，應可採信。
    (二)按竊盜罪依刑法第三百二十條第一項之定義固須以意圖為
      自己或第三人不法之所有，而竊取他人之動產為要件，而
      所謂「意圖為自己或第三人不法所有」之意圖，係行為人
      主觀違法要素，即所謂之「取得意圖」。所謂「竊取他人
      之動產」係乘他人不知，和平地破壞他人對物之支配力，
      而建立自己對該物之實力支配為其要件，在外觀上有將該
      物移動之特徵，而在通常情形下，行為人即有為自己或第
      三人不法所有之意圖存在。但若行為人並無此取得意圖，
      而只有暫時使用之意圖，其拿取他人之物而為行使，在不
      使該物發生質變或減低經濟價值之條件下，加以使用，於
      使用完畢後，即將該物返還，此種行為學者有謂欠缺主觀
      犯意之「使用竊盜」，為刑法所不罰。然取得意圖與使用
      意圖係行為人內心狀態，有時很難區辨，其關鍵點應在於
      行為人是否有「排斥所有或持有」及「佔為己有」之行為
      表徵。若行為人意圖獲取物之本體及其經濟利益，而排斥
      所有人或持有人之經濟地位，使自己具有類似所有人之地
      位，並將該物充當自己所有之財產，而利用該物之經濟價
      值，則可認其有「取得意圖」，反之，則不認其有「取得
      意圖」。且「取得意圖」有佔為己有之目的；而「使用意
      圖」則無佔為己有之目的。故如就物為攸關權義或處分之
      行為即有「取得意圖」，縱事後物歸原主，得否謂僅屬使
      用竊盜而不構成竊盜罪，自非無疑（最高法院八十六年度
      台上字第四九七六號判決可資參照）。
    (三)經查：被告乙○○於上揭時、地取得被害人甲○○所有車
      牌號碼ZWN－756號輕型機車後，至同年月25日下午3時將
      該機車騎回原該大樓停車處乙情。業據被告乙○○於警詢
      供稱：「竊得機車後約使用3、4天，均停放在高雄市○○
      路附近，最後一次使用是在98年7月25日13時許，騎乘至
      臺南縣永康市○○○街95號前」（見警卷第3頁），復於偵
      查中供稱：「（問：為何最後把車子騎回去？）騎回去還
      。」、「（問：為什麼會騎回去還？）因為我要回家了，
      所以騎回去還。」等語（見偵查卷第12頁），嗣於本院審
      理供稱：「（問：為何騎走5天後才回來？）去高雄，住
      在朋友那邊」等語（見本院卷第18頁）。參諸被害人甲○
      ○所尋獲車輛之處，與其原停放機車之處，固均在臺南縣
      永康市○○○街95號大樓停車處，惟被告乙○○陳稱與被
      害人甲○○雖居住同棟大樓，但彼此互不認識，僅於大樓
      見過面，且被告乙○○明知其所偷竊之機車為被害人甲○
      ○所有，並未獲所有人同意，而將該機車騎乘至高雄，亦
      未為任何留言，且使用該機車長達5日，亦不曾請家人代
      為傳達有使用他人機車之情形，嗣因其欲返回臺南縣永康
      市○○○街97號4樓住家，而將該機車停回大樓停車處後
      ，亦未向被害人甲○○表示將該機車歸還之意。更何況被
      告所謂其機車故障而使用他人機車，應非正當理由，有違
      使用他人之物，應予告知之社會規範。
    (四)綜上所述，被告乙○○於取得該機車後，即係以類似所有
      人之身分佔有使用該機車，並置放他處完全排除所有人即
      被害人可能對該物之管領控制權限，且時間迄至被查獲之
      日長達5日，此與「暫時取之，用後即還」之學理上所稱
      「使用竊盜」情形不符，足見被告乙○○係以「取得意圖
      竊取被害人甲○○之機車供己使用至明，其竊盜犯行，堪
      以認定。
三、被告乙○○趁人疏忽未將機車鑰匙取下，而以使用自己所有
    物之主觀意思，平和取得他人所有之機車，核其所為係犯刑
    法第三百二十條第一項之竊盜罪。原審未予詳查，並勾稽全
    案調查所得之證據，逕為諭知無罪之判決，容有未洽。公訴
    人上訴意旨據此指摘判決不當，為有理由，本院自應依法將
    原判決撤銷改判。審酌被告乙○○高中肄業之智識程度，因
    被害人疏忽未將機車鑰匙取下，予被告有可乘之機，又被告
    無機車可用而竊取他人機車代步之犯罪動機，以及竊得之機
    車業經歸還，對被害人財產權益及社會治安危害輕微，並於
    犯後坦承犯行，且被害人已於警詢時表示不予追究等一切情
    狀，量處如主文所示之刑。
據上論斷，應依刑事訴訟法第三百六十九條第一項前段、第三百
六十四條、第二百九十九條第一項前段，刑法第三百二十條第一
項、第四十二條第三項，刑法施行法第一條之一，判決如主文。
本案經檢察官王碧霞到庭執行職務。
中    華    民    國    99    年    4     月    28    日
                  刑事第七庭    審判長法  官  李文福
                                      法  官  顏基典
                                      法  官  陳顯榮
以上正本證明與原本無異。
不得上訴。
                                      書記官  李珍鳳
中    華    民    國    99    年    4     月    28    日
附錄本案論罪科刑法條全文：
刑法第320條第1項：
意圖為自己或第三人不法之所有，而竊取他人之動產者，為竊盜
罪，處五年以下有期徒刑、拘役或五百元以下罰金。

司法院資訊處製作；財團法人民間司法改革基金會備份。
